臺灣苗栗地方法院刑事裁定
111年度聲字第799號
聲明異議人
即  受刑人  吳木山



上列聲明異議人即受刑人對於臺灣苗栗地方檢察署檢察官執行之
指揮（111年度執字第2296號）聲明異議，本院裁定如下：
    主  文
聲明異議駁回。
    理  由
一、聲明異議意旨略以：聲明異議人即受刑人（下稱受刑人）吳
    木山本身有C型肝炎、慢性肝炎等疾病，且需奉養年邁母親
    ，因向臺灣苗栗地方檢察署（下稱苗栗地檢署）聲請易科罰
    金未果，爰依法聲明異議等語。
二、按受刑人或其法定代理人或配偶以檢察官執行之指揮為不當
    者，得向諭知該裁判之法院聲明異議；法院應就疑義或異議
    之聲明裁定之。刑事訴訟法第484條、第486條分別定有明文
    。本案受刑人於民國110年11月21日酒後騎車，測得其血液
    中酒精濃度換算其血液中酒精濃度為百分之0.242，經本院
    以111年度苗交簡字第267號判決判處有期徒刑4月，併科罰
    金新臺幣（下同）1萬元，有期徒刑如易科罰金、罰金如易
    服勞役，均以1,000元折算1日確定，有前開判決及臺灣高等
    法院被告前案紀錄表在卷可佐。嗣該案經苗栗地檢署以111
    年度執字第2296號執行，受刑人於111年8月29日聲請易科罰
    金，經檢察官函覆受刑人不准易科罰金，該函於同年9月8日
    寄存送達受刑人居所等情，並經本院調閱上開執行卷宗核閱
    無誤。受刑人既係就檢察官依前開判決所諭知得易科罰金之
    有期徒刑不准易科罰金之執行指揮，認有不當而聲明異議，
    依上揭規定及說明，自應由本院裁定，合先敘明。
三、次按犯最重本刑為5年以下有期徒刑以下之刑之罪，而受6月
    以下有期徒刑或拘役之宣告者，依刑法第41條第1項規定，
    固得易科罰金。但易科罰金，難收矯正之效或難以維持法秩
    序者，不在此限。上開易刑處分之否准，係法律賦予檢察官
    指揮執行時之裁量權限，執行檢察官自得考量受刑人之實際
    情況，是否有難收矯正之效或難以維持法秩序，以作為其裁
    量是否准予易科罰金或易服社會勞動之憑據，非謂一經判決
    宣告易科罰金之折算標準，執行檢察官即應為易科罰金或易
    服社會勞動之易刑處分。又所謂「難收矯正之效」及「難以
    維持法秩序」，乃立法者賦與執行檢察官得依具體個案，考
    量犯罪特性、情節及受刑人個人特殊事由，審酌應否准予易
    刑處分之裁量權，檢察官就此項裁量權之行使，僅於發生裁
    量瑕疵之情況，法院始有介入審查之必要，倘檢察官之執行
    指揮，其程序上已給予受刑人就其個人特殊事由陳述意見之
    機會（包括在檢察官未傳喚受刑人，或已傳喚受刑人但受刑
    人尚未到案前，受刑人先行提出易科罰金聲請等情形），實
    體上並已就包含受刑人所陳述關於其個人特殊事由在內之刑
    法第41條第1項但書或第4項所指情形予以衡酌考量，則難認
    其裁量權之行使有何違法或不當可言。易言之，執行檢察官
    就受刑人是否確因易科罰金或易服社會勞動，而有難收矯正
    之效，或難以維持法秩序之情事，有裁量判斷之權限，法院
    僅得審查檢察官裁量時其判斷之程序有無違背法令、事實認
    定有無錯誤、其審認之事實與刑法第41條第1項但書、第4項
    之裁量要件有無合理關連、有無逾越或超過法律規定之範圍
    等問題，原則上不宜自行代替檢察官判斷受刑人有無上開情
    事。倘執行檢察官經綜合評價、衡酌後，仍認受刑人有上開
    不適宜為易刑處分之情形，而為否准受刑人易科罰金或易服
    社會勞動之執行命令，則屬執行檢察官裁量權之合法行使範
    圍，自不得任意指為違法或不當（最高法院110年度台抗字
    第1188號裁定意旨）。經查：
　㈠本案檢察官駁回受刑人聲請易科罰金之理由略以：受刑人前
    於104、106年間已2犯酒後駕車，再於110年11月21日飲用威
    士忌酒後仍騎乘機車，查獲時血液中酒精濃度換算吐氣酒精
    濃度高達每公升1.16毫克，而再犯本件相同性質之酒後駕車
    公共危險罪，可見罰金刑並不足使受刑人心生警惕，顯見漠
    視法律規範，罔顧公眾安全，為落實刑罰之教化作用，以收
    矯正之效，並為避免無辜用路人遭受受刑人日後可能一再出
    現的酒後駕車高度危險性產生的碰撞而受傷或死亡，希望受
    刑人能因本件有期徒刑之執行經驗而知所警惕，促使不再犯
    ，及保護受刑人生命於在監期間不會受到自身酒駕上路的危
    害，進而保護其他用路人的生命、身體，確有令入監執行之
    必要，另併參酌臺灣高等檢察署111年2月23日檢執甲字第11
    100017350號函所定酒後駕車之累犯案件易科罰金標準，認
    如不予發監執行所宣告之刑，顯難以收矯正之效，且難以維
    持法秩序，爰依刑法第41條第1項但書規定，本件不准易科
    罰金」等語，有苗栗地檢署111年8月31日苗檢松庚111執229
    6字第1119021385號函（稿）附卷可稽。
　㈡經核檢察官於上開函（稿）敘明就本案是否易科罰金係審酌
    受刑人之犯罪類型（酒後駕車）、再犯之可能性（因酒駕犯
    罪已達3次），認受刑人前2次執行（第1次為緩起訴處分金
    、第2次為易科罰金）並不足使受刑人心生警惕，及保護受
    刑人生命於在監期間不會受到自身酒駕上路的危害，進而保
    護其他用路人的生命、身體，而有入監執行之必要等語，即
    已就具體個案審核是否符合刑法第41條所定之要件，尚無逾
    越或超過法律規定範圍之情事，據為判斷之基礎事實即受刑
    人因公共危險案件分別經科刑及執行之情形亦無認定錯誤，
    且所審認之事實核與刑法第41條第1項之裁量要件有合理關
    連，難認有裁量違法或不當之情形，本院即應予以尊重。
　㈢聲明異議意旨另稱有關家庭狀況、健康等節，縱令所述不虛
    ，而有值得同情之處，與刑法第41條第1項但書規定「難收
    矯正之效」或「難以維持法秩序」之認定無涉，並非檢察官
    於決定是否准予易科罰金所應斟酌審查之法定事由，受刑人
    之家庭生活因入監執行而受限制，乃國家刑罰權行使之必然
    結果，不得執此反指檢察官令其入監之執行指揮不當，尚難
    僅因受刑人之家庭、生活處境或健康狀況值得同情，即認應
    准以易科罰金。
四、綜上所述，本案檢察官執行之指揮核無不當，聲明異議人之
    聲明異議，並無理由，應予駁回。
五、依刑事訴訟法第486條，裁定如主文。　
中　　華　　民　　國　　111 　年　　9 　　月　　23　　日
                  刑事第一庭  法  官  顏碩瑋
以上正本證明與原本無異。
如不服本裁定，應於裁定送達後5日內向本院提出抗告狀。
                              書記官  蔡孟穎
中　　華　　民　　國　　111 　年　　9 　　月　　23　　日